臺灣臺東地方法院刑事判決
107年度交易字第3號
公  訴  人  臺灣臺東地方檢察署檢察官
被      告  謝桂春


            潘金平



上列被告因過失傷害案件，經檢察官提起公訴（106年度偵字第1
644號），本院判決如下：
    主  文
謝桂春犯過失傷害罪，處有期徒刑參月，如易科罰金，以新臺幣
壹仟元折算壹日。
潘金平犯過失傷害罪，處有期徒刑貳月，如易科罰金，以新臺幣
壹仟元折算壹日。
    事  實
一、謝桂春於民國106年4月30日20時16分許，駕駛車牌號碼000-
    0000號自用小客車，搭載其女張雲瑄，沿臺東縣鹿野鄉瑞源
    村新源路由東向西直行，行至新源路與富源路之無號誌、未
    劃分幹、支線道之交岔路口時，適潘金平駕駛車牌號碼 00-
    0000號自用小客車，沿富源路由北向南直行，亦行經該交岔
    路口。謝桂春本應注意行至無號誌、未劃分幹、支線道之交
    岔路口，左方車應暫停讓右方車先行，潘金平亦應注意行經
    無號誌之交岔路口應減速慢行，作隨時停車之準備。詎謝桂
    春、潘金平竟均疏於注意，兩車貿然直行進入交岔路口，謝
    桂春所駕駛之車輛右前車頭與潘金平所駕駛之車輛左側前端
    發生撞擊。謝桂春因而受有頸椎挫傷、前胸壁挫傷之傷害，
    潘金平亦受有創傷性氣血胸、左側第三至第七根肋骨骨折、
    左側鎖骨遠端骨折、額頭撕裂傷、左右手撕裂傷、左右下肢
    挫傷、左後背挫傷等傷害。
二、案經謝桂春、潘金平訴請臺東縣警察局關山分局報告偵辦。
    理  由
壹、證據能力部分
一、被告以外之人於審判外之陳述，雖不符前四條之規定，而經
    當事人於審判程序同意作為證據，法院審酌該言詞陳述或書
    面陳述作成時之情況，認為適當者，亦得為證據；又當事人
    、代理人或辯護人於法院調查證據時，知有第159 條第1 項
    不得為證據之情形，而未於言詞辯論終結前聲明異議者，視
    為有前項之同意，刑事訴訟法第159 條之5 第1 項、第2 項
    分別定有明文。本案以下所引用被告以外之人於審判外之言
    詞或書面陳述，雖屬傳聞證據，惟檢察官及被告均未爭執證
    據能力（見本院107年度交易字第3號卷【下稱本院卷】第61
    頁背面、166頁背面至168頁），本院審酌上開證據作成時亦
    無不適當之情形，認均具有證據能力。
二、另其他非供述證據部分，本院於審判期日，依各該證據不同
    之性質，以提示或告以要旨等法定調查方法逐一調查，並使
    當事人表示意見，本院亦查無法定證據取得禁止或證據使用
    禁止之情形，故認所引用各項證據資料，均具證據之適格。
貳、實體部分：
一、認定犯罪事實之理由暨所憑證據
　㈠上開犯罪事實，業據被告謝桂春於本院審理期日坦承不諱（
    本院卷第168頁背面）；而被告潘金平於本院審理期日，亦
    坦承有於上開時間、地點與被告謝桂春發生車禍，致被告謝
    桂春因而受有頸椎挫傷、前胸壁挫傷之傷害等節，然辯稱：
    伊已在路口減速暫停並慢速前進，而否認對本件車禍有過失
    等語（見本院卷第169頁）。
　㈡本院茲判斷如下：
　　⒈被告謝桂春於民國106年4月30日20時16分許，駕駛車牌號
      碼000-0000號自用小客車，搭載其女張雲瑄，沿臺東縣鹿
      野鄉瑞源村新源路由東向西直行，行至新源路與富源路之
      無號誌、未劃分幹、支線道之交岔路口時，適被告潘金平
      駕駛車牌號碼 00-0000號自用小客車，沿富源路由北向南
      直行，亦行經該交岔路口。被告謝桂春本應注意行至無號
      誌、未劃分幹、支線道之交岔路口，左方車應暫停讓右方
      車先行，被告潘金平亦應注意行經無號誌之交岔路口應減
      速慢行，作隨時停車之準備。詎被告謝桂春、潘金平竟均
      疏於注意，兩車貿然直行進入交岔路口，被告謝桂春所駕
      駛之車輛右前車頭與被告潘金平所駕駛之車輛左側前端發
      生撞擊。致被告謝桂春因而受有頸椎挫傷、前胸壁挫傷之
      傷害，被告潘金平亦受有創傷性氣血胸、左側第三至第七
      根肋骨骨折、左側鎖骨遠端骨折、額頭撕裂傷、左右手撕
      裂傷、左右下肢挫傷、左後背挫傷等傷害等節，業據被告
      謝桂春、潘金平於本院審理時（本院卷第168頁背面至第1
      69頁）坦承在案，核與證人即告訴人謝桂春、潘金平及證
      人張雲瑄於警詢及偵訊時證述之情節相符（證人謝桂春部
      分：見臺東縣警察局關山分局警關偵字第1060006097號卷
      【下稱警卷】第1、3至5頁，臺灣臺東地方檢察署106年度
      偵字第1644號卷【下稱偵卷】第9至12頁；證人潘金平部
      分：見警卷第7至14頁，偵卷第11至12頁；證人張雲瑄部
      分：見警卷第16至19頁，偵卷第9至10頁），並有道路交
      通事故現場圖、道路交通事故調查報告表㈠㈡各1份、現場
      照片73張、謝桂春之佛教慈濟醫療財團法人關山慈濟醫院
      A00000000號診斷證明書1紙、潘金平之臺東馬偕紀念醫院
      乙種診斷證明書2紙、臺東縣警察局關山分局107年4月2日
      關警偵字第1070003905號函暨函附潘金平、謝桂春車禍案
      道路交通事故現場圖（補正）1份（見警卷第24至26、43
      、45至46、53至89頁，本院卷第30至31頁），在卷可稽，
      足認被告謝桂春、潘金平前揭任意性自白與事實相符，應
      可採信。
　　⒉按行車速度，依速限標誌或標線之規定，無速限標誌或標
      線者，應依下列規定：二、行經設有彎道、坡路、狹路、
      狹橋、隧道、學校、醫院標誌之路段、道路施工路段、泥
      濘或積水道路、無號誌之交岔路口及其他人車擁擠處所，
      或因雨霧致視線不清或道路發生臨時障礙，均應減速慢行
      ，作隨時停車之準備。汽車行駛至交岔路口，其行進、轉
      彎，應依下列規定：二、行至無號誌或號誌故障而無交通
      指揮人員指揮之交岔路口，支線道車應暫停讓幹線道車先
      行。未設標誌、標線或號誌劃分幹、支線道者，少線道車
      應暫停讓多線道車先行；車道數相同時，轉彎車應暫停讓
      直行車先行；同為直行車或轉彎車者，左方車應暫停讓右
      方車先行。但在交通壅塞時，應於停止線前暫停與他方雙
      向車輛互為禮讓，交互輪流行駛。道路交通安全規則第93
      條第1項第2款、第102條第1項第2款分別定有明文。經查
      ：
　　　⑴被告謝桂春駕駛車牌號碼000-0000號自用小客車，沿臺
        東縣鹿野鄉瑞源村新源路由東向西直行，行至新源路與
        富源路之無號誌、未劃分幹、支線道之交岔路口時，本
        應注意行至無號誌、未劃分幹、支線道之交岔路口，左
        方車應暫停讓右方車先行，被告謝桂春對於上開規定所
        揭示之注意義務，當知之甚詳；且依前引道路交通事故
        調查表㈠所載，本案交通事故發生當時天候陰、夜間有
        照明、柏油路面、路面乾燥、無缺陷、無障礙物、視距
        良好等，並無不能注意之情事，竟疏未注意，而為上開
        駕駛行為，致生本件車禍，告訴人即被告潘金平因而受
        有如事實欄一所載之傷勢，被告謝桂春有過失甚明，且
        告訴人潘金平所受傷害與被告謝桂春之過失行為間具有
        相當因果關係無疑。
　　　⑵被告潘金平駕駛車牌號碼 00-0000號自用小客車，沿富
        源路由北向南直行，行至新源路與富源路之無號誌、未
        劃分幹、支線道之交岔路口時，本亦應注意行經無號誌
        之交岔路口應減速慢行，作隨時停車之準備，被告潘金
        平對於上開規定所揭示之注意義務，當知之甚詳；且依
        前引道路交通事故調查表㈠所載，本案交通事故發生當
        時天候陰、夜間有照明、柏油路面、路面乾燥、無缺陷
        、無障礙物、視距良好等，並無不能注意之情事，竟疏
        未注意，而為上開駕駛行為，致生本件車禍，告訴人即
        被告謝桂春因而受有如事實欄一所載之傷勢，被告潘金
        平有過失甚明，且告訴人謝桂春所受傷害與被告潘金平
        之過失行為間具有相當因果關係無疑。至於被告潘金平
        雖辯稱：伊已在路口減速暫停並慢速前進，而否認對本
        件車禍有過失云云。然查，道路交通安全規則第93條第
        1項第2款所規定，駕駛人行經無號誌之交岔路口，應減
        速慢行，作隨時停車之準備，係課與駕駛人應減速確認
        路口往來車輛之情形，並做好隨時停車準備，以利於必
        要時隨時停車，避免事故發生之義務，而非僅於交岔路
        口前減速慢行，即謂已善盡其注意義務。本件被告潘金
        平於警詢時自陳，我進入路口前沒有看到對方從何處來
        ，因為我左側道路旁是豐原圳灌溉溝渠，渠旁是超過1
        公尺高的護欄，影響我左側視線等語（見警卷第8頁）
        ，足見被告潘金平於進入交岔路口前，已知悉其左方視
        線遭護欄遮蔽，而無法確認來車，則其於進入交岔路口
        前，更應減速先行確認交岔路口往來車輛之情形，而本
        案交通事故發生當時天候陰、夜間有照明、柏油路面、
        路面乾燥、無缺陷，且告訴人謝桂春係沿臺東縣鹿野鄉
        瑞源村新源路由東向西直行，該處道路亦無障礙物，理
        應視距良好，倘被告潘金平確實減速並確認交岔路口往
        來車輛之情形，應不致未見告訴人謝桂春往交岔路口行
        駛而來，而不及停車以避免本件車禍之發生，足認被告
        潘金平就本件車禍確有過失，其前開辯詞，難認可採。
　　　⑶此外，被告謝桂春駕駛自用小客車，行經無號誌管制交
        叉路口，左方車未讓右方車先行，為肇事主因。被告潘
        金平駕駛自用小客車，行經無號誌管制交叉路口，未減
        速慢行、做隨時停車之準備，為肇事次因。國立陽明交
        通大學行車事故鑑定意見書（見本院卷第112至113頁）
        亦同此認定。
　　　⑷從而，被告謝桂春過失行為與告訴人潘金平之傷害結果
        間，具有相當因果關係，被告潘金平之過失行為與告訴
        人謝桂春之傷害結果間，均具有相當因果關係，自均應
        負過失傷害之刑責。
  ㈢綜上所述，本件事證明確，被告謝桂春及潘金平事實欄一所
    載之犯行，洵堪認定，均應予依法論科。
二、論罪科刑之法律適用　　
  ㈠行為後法律有變更者，適用行為時之法律。但行為後之法律
    有利於行為人者，適用最有利於行為人之法律，刑法第2 條
    第1 項定有明文。查被告行為時，刑法第284 條第1 項規定
    ：「因過失傷害人者，處6 月以下有期徒刑、拘役或5 百元
    以下罰金；致重傷者，處1 年以下有期徒刑、拘役或5 百元
    以下罰金。」被告行為後，上開條文已於108 年5 月29日修
    正公布，同年月31日生效，修正後規定為：「因過失傷害人
    者，處1 年以下有期徒刑、拘役或10萬元以下罰金；致重傷
    者，處3 年以下有期徒刑、拘役或30萬元以下罰金。」可知
    修法後過失傷害罪之法定刑顯然較修正前為重，經新舊法比
    較結果，被告行為後之新法並未較有利於被告，依刑法第2
    條第1 項前段規定，應適用被告行為時即修正前刑法第284
    條第1 項前段之規定。是核被告謝桂春及潘金平所為，均係
    犯修正前刑法第284條第1 項前段之過失傷害罪。
　㈡刑之減輕
    被告謝桂春及潘金平肇事後，報案人或勤指中心未報明肇事
    人姓名，處理人員前往現場處理時均在場，並當場承認為肇
    事人員等情，有臺東縣警察局道路交通事故肇事人自首情形
    紀錄表2 紙（見警卷第50、51頁）在卷可稽，嗣並接受裁判
    ，符合自首之規定，爰依刑法第62條前段之規定減輕其刑。
    　
  ㈢科刑
　　爰以行為人之責任為基礎，審酌被告謝桂春駕駛自用小客車
    ，本應注意行至無號誌、未劃分幹、支線道之交岔路口，左
    方車應暫停讓右方車先行，被告潘金平駕駛自用小客車，
　　亦應注意行經無號誌之交岔路口應減速慢行，作隨時停車之
    準備，均疏於注意，兩車貿然直行進入交岔路口，致生本件
    車禍，造成告訴人謝桂春、潘金平各自受有受有如事實欄所
    載之傷害，且迄未達成和解，實屬不該；惟念及被告謝桂春
    坦承犯行，犯後態度尚可，且無前科，素行尚佳，有臺灣高
    等法院被告前案紀錄表（見本院卷第161頁）在卷可參，被
    告潘金平雖執前詞否認違反注意義務，然對客觀犯罪事實均
    予坦承，犯後態度非劣，且無前科，素行尚佳，有臺灣高等
    法院被告前案紀錄表（見本院卷162頁）在卷可參；兼衡被
    告謝桂春自陳智識程度為高職畢業，職業美髮業，月收入新
    臺幣（下同）20萬元，及須扶養2名小孩之家庭經濟狀況（
    見本院卷第169頁背面），被告潘金平自陳智識程度為大學
    畢業，現種植果樹及依靠先生薪水維生，需照顧目前身體狀
    況不佳之先生之家庭經濟狀況（見本院卷第169頁背面），
    暨被告謝桂春、潘金平之過失程度、檢察官、被告及告訴人
    就本件量刑之意見（見本院卷第169頁正、背面）等一切情
    狀，分別量處如主文所示之刑，併諭知易科罰金之折算標準
    ，以示懲儆。
據上論斷，應依刑事訴訟法第299條第1項本文，修正前刑法第28
4 條第1 項前段、刑法第2 條第1 項前段、第62條前段、第41條
第1 項前段，刑法施行法第1 條之1 第1 項、第2 項前段，判決
如主文。
本案經檢察官許萃華提起公訴，檢察官於盼盼到庭執行職務。
中　　華　　民　　國　　110 　年　　9 　　月　　16　　日
                  刑事第二庭  法  官  徐晶純
以上正本證明與原本無異。
如不服本判決應於收受送達後20日內向本院提出上訴書狀，並應
敘述具體理由；其未敘述上訴理由者，應於上訴期間屆滿後20日
內向本院補提理由書（均須按他造當事人之人數附繕本）。「切
勿逕送上級法院」。告訴人或被害人對於本判決如有不服，請書
具不服之理由狀，請求檢察官上訴者，其上訴期間之計算係以檢
察官收受判決正本之日期為準。　　　　　　　　　
                              書記官  尹  瑋
中　　華　　民　　國　　110 　年　　9 　　月　　16　　日
　　　　
附錄本案論罪科刑法條全文：
修正前中華民國刑法第284條
因過失傷害人者，處6月以下有期徒刑、拘役或5百元以下罰金。
致重傷者，處1年以下有期徒刑、拘役或5百元以下罰金。從事業
務之人，因業務上之過失傷害人者，處1年以下有期徒刑、拘役
或1千元以下罰金，致重傷者，處3年以下有期徒刑、拘役或2千
元以下罰金。